臺灣高等法院臺中分院刑事判決　　　　94年度上訴字第2060號
上　訴　人　臺灣臺中地方法院檢察署
上　訴　人
即　被　告　辛○○
　　　　　　　　　　（
選任辯護人　黃文崇律師
上　訴　人
即　被　告　壬○○
　　　　　　　　　　 (
選任辯護人　常照倫律師
被　　　告　丙○○
　　　　　　　　　　（另案在臺灣臺中監獄執行中）
指定辯護人　本院公設辯護人　甲○○
上列上訴人等因被告等擄人勒贖等案件，不服臺灣臺中地方法院
94年度重訴字第1807號，中華民國94年9月8日第一審判決（起訴
案號：臺灣臺中地方法院檢察署94年度偵字第7152號），提起上
訴，本院判決如下：
    主 　 文
上訴駁回。
    事　  實
一、丙○○於民國92年間犯強盜罪，經臺灣雲林地方法院判處有
    期徒刑9年，最高法院於94年1月6日上訴駁回確定，其亟欲
    規避94年3月29日必須入監服刑之執行命令，乃計畫偷渡大
    陸，而急需大筆錢財，竟基於攜帶兇器竊盜及意圖勒贖而擄
    人之概括犯意，連續為下列行為：
  (一)、於94年4月4日凌晨1時許，與真實姓名年籍不詳綽號「阿
      寶」、「阿浩」之成年男子，共同基於意圖勒贖而擄人之
      犯意聯絡，計劃在路上尋找目標，三人駕車行經臺中市○○路○段323號新竹商業銀行自動櫃員機前，見丁○○甫提
      款出來，丙○○即下車以雙手環抱猛拉丁○○之腰部欲令
      上車，丁○○奮力抵抗而坐於地上，丙○○即用手拉丁○○頭上之安全帽，並摀住其嘴巴，再強拉至車旁，但丁○○堅不上車，嗣丙○○發現有路人在注視，始罷手駕車駛
      離現場，而未得逞。
  (二)、丙○○另與壬○○、辛○○共同意圖為自己不法之所有，
      基於意圖勒贖而擄人，而以結夥三人以上攜帶兇器竊盜為
      方法，及以不正方法由自動付款設備取得他人之物為手段
      之犯意聯絡，丙○○於94年4月6日先囑付壬○○及辛○○
      至臺中市○區○○路735號之平順小客車租賃有限公司，
      以壬○○名義向江清標租用7138-HS號自用小客車後，再
      於同年月7日晚上11時20分許，由彼等結夥三人，在苗栗
      縣頭份鎮某國小旁，由辛○○持客觀上足對人之生命、身
      體、安全構成威脅，具有危險性可供兇器使用之T型扳手1
      支下手行竊，丙○○、壬○○在旁把風，共同竊取車號不
      詳之汽車車牌2面，再由壬○○及辛○○將所竊得之車牌
      換裝至所租用之車號7138-HS號自用小客車上。於同年月8
      日晚上7時30分許，由壬○○駕駛前開車輛搭載丙○○及
      辛○○，至臺中市市○○○路77號達摩大樓前，尋找落單
      女子為下手對象。嗣見乙○○一人自達摩大樓走出前往停
      車場取車，即趁乙○○開啟車門之際，由辛○○在旁把風
      ，丙○○帶上口罩及手套，持沾有氨水之抹布自後方掩住
      乙○○之口鼻，並將乙○○強拉上車，丙○○再以事先準
      備之膠帶貼住乙○○眼睛，及以束帶綑綁乙○○之雙手，
      將乙○○置於自己實力支配之下。丙○○在車內發現乙○○攜帶之皮包內有皮夾、化妝包、現金約新臺幣（下同）
      1千元、信用卡、提款卡及自小客車鑰匙等物，遂與辛○○一起逼問乙○○所有之彰化銀行中港分行提款卡密碼後
      ，命乙○○喝下加入不明成份藥丸之飲料，將乙○○帶往
      南投縣國姓鄉山區辛○○父親所有之工寮內，由丙○○負
      責看管乙○○，另由壬○○駕駛前開車輛搭載辛○○下山
      提領乙○○之存款。辛○○於同年月8日晚上9時41分在臺
      中縣新社鄉○○○路173號中興嶺郵局、同日晚上10時46
      分在臺中市○○路○段107號軍功郵局、同年月9日凌晨3時
      24分在臺中市○○路○段316號合作金庫銀行文心分行、同
      年月9日凌晨3時50分及51分在臺中市○○路○段66號建華
      銀行南臺中分行，連續將上開彰化銀行提款卡，置入自動
      櫃員機內，並輸入乙○○告知之密碼，以此不正方法，自
      該自動櫃員機內，領取乙○○所有存於該帳戶內之10萬元
      現金（每次提領2萬元，分5次提領，因含跨行提領手續費
      6元，故於每筆提款明細顯示2萬零6元）。壬○○於辛○○提款期間，則前往返還前開租借之車輛，再至達摩大樓
      前駕駛乙○○之自用小客車，並於同年月9日上午6時許搭
      載辛○○返回南投縣國姓鄉山區之工寮，辛○○分別交付
      其中6萬元、1萬元與丙○○及壬○○（壬○○持以支付租
      車、停車及繳納罰款，並嗣後租用臺中市○○路○段243
      號202室房屋），自行拿取剩餘之3萬元。於同年月9日上
      午8時許，丙○○駕駛乙○○之自用小客車搭載辛○○至
      其位於臺中市○○路○段220之14號4樓住處，迄同年月9日
      晚上8時許，丙○○自行駕駛乙○○之自用小客車回到南
      投縣國姓鄉山區之工寮，後因工寮鄰居敲門，丙○○怕被
      發現，即駕駛乙○○之自用小客車搭載壬○○及乙○○離
      開，途中辛○○電話告知丙○○，其父母欲至南投縣國姓
      鄉之工寮一事，丙○○遂思釋放河子涵之心而在臺中市○○路與西屯路口讓壬○○先行下車後，駕駛車輛搭載乙○○至臺中市○○路○段某處，讓乙○○一人留於車內，丙○○再自行下車搭乘營業小客車離去。
  (三)、丙○○及壬○○承繼上開攜帶兇器竊盜及意圖勒贖而擄人
      之概括犯意，於94年4月12日由壬○○向江清標租用車號7
      196-HW號之自用小客車後，丙○○駕駛前開車輛搭載壬○○至臺中市○○區○○街與三和街口，由壬○○持客觀上
      足對人之生命、身體、安全構成威脅，具有危險性可供兇
      器使用之螺絲起子一支，竊取戊○○所使用（該車登記為
      其夫陳崇華所有）之DY-5762號汽車車牌2面，改懸掛於所
      租用之車號7196-HW號自用小客車上。於同年月12日下午6
      時許，二人駕駛所租用之自用小客車至達摩大樓尋找下手
      之對象。至同日晚上9時30分許，見庚○○一人自達摩大
      樓走出前往停車場取車，趁庚○○打後車門將皮包放置後
      座再打開駕駛座車門之際，由丙○○持沾有氨水之抹布自
      後方掩住庚○○之口鼻，再自庚○○後方將庚○○強拉，
      進入由壬○○所駕駛之前開租用自小客車後座，丙○○將
      庚○○強拉上車後，即以膠帶貼住庚○○之眼睛，以束帶
      綑綁庚○○之雙手，命庚○○喝下加入不明成份藥丸之礦
      泉水，並將庚○○帶往南投縣國姓鄉辛○○父親所有之上
      開工寮內。經丙○○詢問庚○○之財物，庚○○告知所有
      財物遺留於其所駕駛之車號0896-HS號自用小客車內，遂
      由壬○○負責看管庚○○，丙○○駕駛所租用之車輛至達
      摩大樓停車場欲拿取庚○○之財物，因丙○○見庚○○之
      自用小客車未停放於達摩大樓之停車場，且見該處有許多
      警察而未能取得庚○○之財物及車輛。同年月13日上午壬○○下山返還前開租借之車輛，再向友人借得車號J9-707
      0號自用小客車上山。丙○○及壬○○因未能取得庚○○
      之財物，故計畫由壬○○看管庚○○，丙○○開車下山打
      電話向庚○○家屬勒贖，於同年月13日晚上8時31分，丙○○在臺中市○○路○段220號前（起訴書誤載為臺中市○○路○段328號前），以公共電話撥打電話至庚○○住處與
      庚○○之家人，並向庚○○之母親林玉麗勒贖2百萬元，
      又於同年月14日晚上6時57分及晚上7時1分，在臺中市北
      屯區軍和巷82號前之公共電話與庚○○之家屬聯繫，並播
      放庚○○之錄音內容，要求庚○○之家屬準備贖款。嗣因
      知悉辛○○之父母於假日會至南投縣國姓鄉山區工寮，丙○○及壬○○即將庚○○帶往其二人所承租，位於臺中市
      ○○路○段243號202室。至同年月15日下午1時7分，丙○○又在臺中市○○○路483號之公共電話，聯繫庚○○家
      屬，要求庚○○之家屬於下午2時前至臺中市○○○路與
      復興路口，又於同年月15日下午2時47分，在臺中縣豐原
      市○○路428號前，以公共電話與庚○○之家屬聯繫，告
      知庚○○之家屬於當日下午5時前，將贖金匯入中國建設
      銀行，帳號為0000000000000000000號帳戶內；再於同年
      月15日下午3時5分，在臺中縣后里鄉○○路177號前公共
      電話與庚○○之家屬聯繫，再度告知將贖金匯入唐榮鳳所
      有之0000000000000000000號銀行帳戶內，若未於當日下
      午5時前將贖金匯入前開帳戶內，即讓庚○○身上少一樣
      東西。然因丙○○所告知銀行帳戶無分行名稱，致庚○○
      之家屬無法匯款至前開帳戶內。至同年月16日上午6時14
      分許，由丙○○駕駛車號J9-7070號自用小客車搭載壬○○及庚○○至臺中市○○路1213號前，由庚○○以公共電
      話與其家人聯繫，庚○○要求其家人儘速交付贖金，於同
      年月16日上午6時50分，丙○○在臺中市○○路○段377之1
      號前，以公共電話與庚○○家屬聯繫，要求家屬將贖金匯
      入桂林分行之帳戶內。於同年月17日上午9時36分，丙○○在臺中縣潭子鄉○○路○段475號前，以公共電話與庚○○之家屬聯繫，要求準備更多贖金。於同年月18日上午某
      時，在臺中市東區某公共電話與庚○○家屬聯繫，要求庚○○家屬至臺中市○○路瑞圓銀樓，以地下金融匯款方式
      ，將錢匯至大陸地區之銀行帳戶，丙○○於同年月18日上
      午8時15分，在臺中市○區○○路37號前，以公共電話與
      庚○○家屬聯繫時為警當場查獲。並於當日上午8時30分
      許，帶同警員至臺中市○○路○段243號202室，查獲正於
      該處看管庚○○之壬○○，並扣得丙○○等人所有供犯罪
      使用或預備之膠帶1捲、口罩1個、手套1副、束帶1包、藥
      丸14顆、錄音機1台及手機1支等物。於同日上午10時許，
      在臺中市○○路○段376之11號辛○○住處，逕行拘提辛○○，並扣得其所有供犯罪聯絡用之手機1支。
二、案經臺中市警察局第六分局報請臺灣臺中地方法院檢察署檢
    察官偵查起訴。
    理 　 由
一、上開犯罪事實業據被告丙○○、壬○○、辛○○三人分別於
    警訊、偵查、原審及本院審理時坦承不諱，惟被告壬○○就
    犯罪動機及是否要求丙○○釋放被害人部分，於原審辯稱：
    綁乙○○的前一天晚上，伊向丙○○表示不要參與此案了，
    但丙○○拿出一把刀架在伊脖子上，脅迫伊一定要一起做，
    伊才會做這個案子；做了第一件之後，丙○○問伊要不要做
    下一件，伊說不要，但丙○○一直威脅伊說不做的話大家一
    起死，伊才會繼續做第二件；第一件拿到錢後，伊有表示要
    放了乙○○，第二件丙○○駕車搭載庚○○外出聯繫家屬時
    ，伊亦表示要釋放庚○○，然遭丙○○拒絕；於本院則供稱
    ：在綁架庚○○之前，曾表示不願做了，是遭丙○○威脅稱
    如不做，將對其家人不利，大家一起死云云。被告辛○○就
    犯罪動機及是否要求丙○○釋放被害人乙○○部分，於原審
    供稱：丙○○找伊說一起擄人勒贖，伊拒絕，丙○○表示不
    然就擄伊，再向伊父親勒贖，伊不願家人受累，只好答應一
    起做；領到乙○○的錢後，伊也有表示要放了她云云。惟查
    ：
  (一)、被害人丁○○部分〔即如事實欄一、(一)〕之事實，業經被
      告丙○○於警詢、原審及本院審理時自白不諱，核與被害
      人丁○○於警詢時（按丁○○之警詢筆錄雖屬被告以外之
      人於審判外之陳述，但被告丙○○於審判程序同意丁○○
      之警詢筆錄作為本案證據，本院審酌該陳述作成之時，係
      丁○○於94年4月19日自報紙見到偵破綁架庚○○之歹徒
      丙○○，始於同年月28日出面指認被告丙○○即為先前綁
      架伊之歹徒，核其陳述應認為適當，故依刑事訴訟法第15
      9條之5第1項規定認該部分具有證據能力，附此敘明）之
      指述情節相合，足認被告之自白與事實係屬相符，故被告
      丙○○該部分犯行堪予認定。
  (二)、被害人乙○○部分〔即如事實欄一、(二)，下稱河子涵案件
      〕之事實，迭經被告丙○○、壬○○、辛○○3人於警詢
      、偵查、原審及本院審理時均自白不諱，核與被害人乙○○於偵查時（按乙○○之偵查筆錄雖屬被告以外之人於審
      判外之陳述，但該部分係乙○○於偵查中具結後向檢察官
      所為之陳述，並無顯有不可信之情況，依刑事訴訟法第15
      9條之1第2項認該部分具有證據能力，亦附此說明）之指
      述情節相符，並經證人江清標於偵查時（該部分之證據能
      力同前說明）證述被告壬○○租車經過屬實，且有平順小
      客車租賃有限公司租車契約、本票、車籍作業系統─查詢
      認可資料、乙○○彰化銀行帳戶交易（提領）紀錄、存摺
      存款交易明細查詢各1份及提款翻拍照片4份、被告丙○○
      、壬○○、辛○○3人指認乙○○之照片3份等影本在卷可
      稽，復有提款監視錄影帶2捲、光碟片2片，及被告丙○○
      等人所有供犯罪使用或預備之膠帶1捲、口罩1個、手套1
      副、束帶1包、藥丸14顆、手機2支等物扣案可資佐證，足
      徵被告丙○○、壬○○、辛○○3人該部分之自白與事實
      相符，渠三人之犯行堪予認定。
  (三)、被害人庚○○部分〔即如事實欄一、(三)，下稱庚○○案件
      〕之事實，業據被告丙○○、壬○○2人於警詢、偵查、
      原審及本院審理時均自白不諱，核與被害人即證人庚○○
      於原審審理時證述情節相符，並經證人江清標、趙飛龍（
      庚○○之父，說明接到勒贖電話之經過）、張瓊月（庚○○之補習班同學，說明庚○○被擄走之情形）於偵查時（
      前開三人之證據能力，亦同前所述）證稱無誤；，又據證
      人戊○○（說明DY-5762號車牌失竊之經過）、林玉麗（
      庚○○之母，說明經由庚○○、張瓊月之日語老師轉告庚○○被擄走之經過）、趙宜靖（庚○○之妹，說明歹徒打
      電話勒贖之情形）於警詢時（按前開三人之警詢筆錄雖屬
      被告以外之人於審判外之陳述，但該部分被告丙○○、壬○○二人知有前開情形而未於言詞辯論終結前聲明異議，
      即視為同意作為證據，本院審酌該陳述作成時之情況，認
      為適當，依刑事訴訟法第159條之5第2項規定認該部分具
      有證據能力，併此敘明）證述無訛，且有平順小客車租賃
      有限公司租車契約、本票、車籍作業系統─查詢認可資料
      、臺中市警察局第六分局指認犯罪嫌疑人紀錄表、臺中市
      警察局刑警隊通訊監察譯文、臺中市警察局第六分局偵辦
      0412專案歹徒使用公話管制表等影本各1份在卷可稽。另
      於被害人庚○○遭拘禁之臺中市○○路○段243號202室浴
      室梳妝台上採集牙刷4支送鑑，經比對結果，分別與被告
      丙○○、壬○○之DNA-STR型別相同等情，亦有內政部警
      政署刑事警察局鑑驗書影本1份附卷足憑，復有丙○○、
      壬○○二人所有供犯罪使用或預備之膠帶1捲、口罩1個、
      手套1副、束帶1包、藥丸14顆、錄音機1台、手機2支等物
      扣案可資佐證，足認被告丙○○、壬○○二人該部分之自
      白與事實相符，渠二人之犯行堪予認定。
  (四)、至被告壬○○、辛○○上揭所稱犯罪動機部分，查被告丙○○於原審審理時以證人身分具結證稱：犯乙○○案件的
      前一天晚上，壬○○駕車載伊和辛○○到南投國姓鄉工寮
      途中，本來計畫做案，但沒有成功，伊就和壬○○吵架，
      他說不然不要做，伊就拿割尼龍繩的瑞士摺疊刀出來玩，
      並將刀子放在壬○○脖子上，說不做的話大家都很難看，
      不然同歸於盡，後來爭吵結束，壬○○就聽伊的，只有那
      次和壬○○爭吵比較嚴重，後來就是壬○○叫伊放乙○○
      時有發生爭執而已。另伊告訴辛○○要擄人勒贖，辛○○
      沒有立刻答應，伊就一直跟他洗腦，說這樣可以拿到很多
      錢，因為他在工廠工作沒有多少錢，後來就答應一起做案
      ，並提供山上工寮出來，伊並沒有向他說如不參與就要擄
      走他再向他父親要錢。壬○○、辛○○二人一半是伊脅迫
      ，一半是利誘，他們受到動搖才參與犯案等語。又查被告
      壬○○於原審審理時以證人身分具結證稱：辛○○曾告訴
      伊說丙○○表示如果不配合就要綁辛○○，並向辛○○父
      親拿錢等語，係屬聽聞而非親自見聞之證據，且與上開被
      告丙○○所述並未脅迫被告辛○○部分並不相同，即難遽
      信。雖被告壬○○供稱被告丙○○曾拿出一把刀架在其脖
      子上，脅迫一定要一起犯案等情，與被告丙○○上開所述
      相近，惟依被告丙○○所述，此係該二人同謀犯案不成而
      致被告壬○○一時動搖犯意而產生爭執之結果，但後來被
      告壬○○仍為被告丙○○說服而繼續犯案，另被告丙○○
      並未證稱其有威脅被告壬○○繼續做庚○○案件之情形。
      況且無論被告壬○○、辛○○二人先前是否受被告丙○○
      脅迫或利誘而犯案，其二人在與被告丙○○共同行竊車牌
      、前往擄人、提領金錢、分配金錢及看守人質等犯罪時刻
      ，均係基於自由意識下之分工行為，尚難認其二人從事該
      等行為時仍受被告丙○○脅迫所致，故縱被告壬○○、辛○○前開所述犯罪動機部分屬實，並不影響本案犯罪之成
      立。
  (五)、另關於被告壬○○、辛○○二人於共同擄人後是否有表示
      要釋放被害人乙節，查被告丙○○於原審審理時以證人身
      分具結證稱：乙○○案件辛○○提款拿到錢後，伊認為領
      的錢不夠多，所以表示先不要釋放被害人，但壬○○叫伊
      放人，伊就放了，辛○○並沒有說過叫伊放人之事，他都
      是靜靜的；庚○○案件壬○○曾說既然沒有向家屬拿到錢
      就放被害人走，伊表示沒拿到錢就不放人，二人就此事有
      發生爭執等語。再查被告壬○○於原審審理時以證人身分
      具結證稱：伊和辛○○領到乙○○的錢上山後，伊和辛○○都有向丙○○表示拿到錢就放人，辛○○下山後伊又說
      了一次等語，與被告丙○○前開證述被告辛○○未曾表示
      要釋放乙○○一情並不相符，是被告辛○○於領款後是否
      有向被告丙○○提及要釋放乙○○一事，即有可疑。復查
      證人庚○○於原審審理時到庭證稱：伊記得在被綁過程中
      ，壬○○曾告訴伊沒有拿到贖款也會釋放伊，丙○○好像
      也有說星期一不管有沒有拿到錢都要放伊等語。由上可知
      被告壬○○於獲取乙○○之提款及擄走庚○○數日後，確
      均曾表示要釋放該等被害人屬實。惟被告壬○○、辛○○
      意圖勒贖而擄人後，犯罪即屬成立，縱使其等事後有表示
      要釋放被害人，亦僅供量刑之參考，而無解於業已成立之
      犯罪行為，併此敘明。
  (六)、綜上所述，本件被告三人罪證明確，犯行均堪予認定。
二、
  (一)、按擄人勒贖罪，必須被擄人已喪失行動自由而移置於加害
      人實力支配之下，始為既遂，倘被擄人正在掙扎尚未架走
      ，其擄人行為不能謂已完成，自應僅負擄人勒贖未遂之責
      （最高法院22年上字第1540號判例可參）。另按預備犯與
      未遂犯之區別，以已未著手於犯罪之實行為標準。所謂著
      手，係指犯人對於犯罪構成事實開始實行而言。擄人勒贖
      罪，係以意圖勒贖而為擄人行為為構成要件，自應以開始
      實行擄人行為，始得謂之著手（最高法院87年臺上字第40
      51號判決足參）。如事實欄一、(一)之事實，被告丙○○基
      於擄人勒贖之犯意，強拉被害人丁○○欲令上車，但因丁○○奮力抵抗堅不上車，且被告丙○○發現有路人在注視
      ，始放手駕車駛離現場，而未得逞。核該部分被告丙○○
      所為，係犯刑法第347條第3項、第1項擄人勒贖未遂罪。
      被告丙○○與真實姓名年籍不詳綽號「阿寶」、「阿浩」
      之成年男子，就前開犯行具有犯意聯絡及行為分擔，為共
      同正犯。被告丙○○已著手於犯罪行為之實行而不遂，為
      未遂犯。公訴人雖未就該部分予以起訴或併案，惟該部分
      與已起訴之擄人勒贖部分，有連續犯之裁判上一罪關係，
      為起訴效力所及，本院自得併予審理。
  (二)、復按刑法第321條第1項第3款之攜帶兇器竊盜罪，係以行
      為人攜帶兇器竊盜為其加重條件，此所謂兇器，其種類並
      無限制，凡客觀上足對人之生命、身體、安全構成威脅，
      具有危險性之兇器均屬之，且祇須行竊時攜帶此種具有危
      險性之兇器為已足，並不以攜帶之初有行兇之意圖為必要
      。螺絲起子為足以殺傷人生命、身體之器械，顯為具有危
      險性之兇器（最高法院79年臺上字第5253號判例參照）。
      再按刑法第32 1條第1項第4款所稱結夥三人以上之竊盜罪
      ，係指在場共同實施或在場參與分擔，實施犯罪之人有三
      人以上者而言（最高法院83年臺上字第5815號判決參照）
      。如事實欄一、(二)、(三)事實其中行竊車牌部分，被告丙○○等人分別以T型扳手及螺絲起子竊取車牌，自屬攜帶兇
      器竊盜。又乙○○案件行竊車牌時，係被告丙○○、壬○○、辛○○結夥三人在場參與該竊盜行為。故核被告該二
      部分所為，分別成立刑法第321條第1項第3、4款結夥三人
      以上攜帶兇器竊盜罪，及刑法第321條第1項第3款攜帶兇
      器竊盜罪。在乙○○案件，被告丙○○、壬○○、辛○○
      三人，在庚○○案件被告丙○○、壬○○二人，分別具有
      犯意聯絡及行為分擔，各係共同正犯。被告丙○○、壬○○先後二次加重竊盜行為，時間緊接，所犯基本構成要件
      罪名相同，顯係基於概括之犯意為之，為連續犯，依刑法
      第56條之規定論以情節較重之結夥三人以上攜帶兇器竊盜
      罪一罪。
  (三)、又按強盜罪及擄人勒贖罪，固均以取得財產上不法利益為
      目的，惟強盜罪，係以使用強暴、脅迫等手段，使人交付
      財物為構成要件，擄人勒贖罪，則以意圖勒贖而擄人為構
      成要件，後者犯罪態樣，係將被害人置於行為人實力支配
      下，予以脅迫，以便向被害人或其關係人勒索財物，因此
      擄人勒贖罪本質上為妨害自由與強盜結合。在形式上則為
      妨害自由與恐嚇罪結合。亦即強盜與擄人勒贖同以意圖為
      自己或第三人不法所有為主觀違法要件，僅其實施手段不
      同。如有不法得財意思而施行強暴、脅迫，擄掠被害人脫
      離其原在處所，使喪失行動自由，而移置於自己實力支配
      下，藉以向被害人或其關係人勒索財物，即構成擄人勒贖
      罪，本質上為妨害自由與強盜結合，犯罪情節較單純強盜
      為重。換言之，即認區分強盜與擄人勒贖罪，係以是否將
      被害人擄走脫離其原有處所，使喪失行動自由，而移置於
      自己實力支配下，為其區別標準。即單純施以強暴、脅迫
      等手段，使人交付財物，構成強盜罪；如先將被害人擄走
      置於行為人實力支配下，再予以脅迫，以便向被害人或其
      關係人勒索財物行為，一經實現，犯罪即屬既遂，不以需
      向被害人以外之人勒索財物為必要（最高法院92年度臺上
      字第2913號判決可資參照）。查上開乙○○案件雖係直接
      逼問被害人之提款卡密碼而領得錢財後釋放被害人，而未
      向被害人家屬勒贖；惟依前開說明，被告丙○○、壬○○
      、辛○○意圖勒贖而將被害人擄走置於實力支配下，再予
      以脅迫逼問提款卡密碼而勒索財物之行為，即構成擄人勒
      贖既遂罪，而不需向被害人以外之人勒索財物為必要。故
      如事實欄一、(二)、(三)事實其中擄走被害人乙○○、庚○○
      二人勒索錢財部分，均係犯刑法第347條第1項擄人勒贖罪
      。在乙○○案件被告丙○○、壬○○、辛○○三人，在庚○○案件被告丙○○、壬○○二人，分別具有犯意聯絡及
      行為分擔，各為共同正犯。至被告辛○○之選任辯護人於
      原審認被告辛○○就乙○○案件所為，係犯刑法第330條
      之加重強盜罪，尚有未洽。被告丙○○先後一次擄人勒贖
      未遂、二次擄人勒贖既遂，被告壬○○二次擄人勒贖既遂
      ，均時間緊接，所犯基本構成要件罪名相同，顯係分別基
      於概括之犯意為之，為連續犯，各依刑法第56條之規定論
      以情節較重之擄人勒贖既遂罪一罪處斷，除法定刑為死刑
      、無期徒刑部分依法不得加重外，其餘部分均加重其刑。
      被告丙○○、壬○○、辛○○三人於取贖後釋放被害人乙○○，各依刑法第347條第5項後段予以減輕其刑。被告丙○○、壬○○之刑，應先加後減之。
  (四)、末按刑法第339條之2第1項之以不正方法由自動付款設備
      取得他人之物罪，其所謂「不正方法」，係泛指一切不正
      當之方法而言，並不以施用詐術為限，例如以強暴、脅迫
      、詐欺、竊盜或侵占等方式取得他人之提款卡及密碼，再
      冒充本人由自動提款設備取得他人之物，或以偽造他人之
      提款卡由自動付款設備取得他人之物等等，均屬之（最高
      法院94年度臺上字第4023號判決足資參考）。本件在乙○○案件被告丙○○等三人強押乙○○上車後，脅迫告知提
      款卡密碼，再至自動員機處提款，核被告丙○○、壬○○
      、辛○○三人該部分所為，均係犯刑法第339條之2第1項
      以不正方法由自動付款設備取得他人之物罪。被告三人就
      該部分犯行，有犯意聯絡及行為分擔，屬共同正犯。被告
      三人先後4次（在建華銀行南臺中分行接續2次之提款行為
      ，為接續犯）在不同時地之提款行為，時間緊接，所犯構
      成要件相同罪名，顯係基於概括之犯意為之，為連續犯，
      依刑法第56條之規定論以一罪。被告三人於乙○○案件所
      犯之結夥三人以上攜帶兇器竊盜、擄人勒贖及以不正方法
      由自動付款設備取得他人之物三罪間，被告丙○○、壬○○二人於庚○○案件所犯之攜帶兇器竊盜及擄人勒贖二罪
      間，均具有方法結果及手段目的之牽連關係，為牽連犯，
      應各從一重之擄人勒贖罪處斷。公訴人雖未就以不正方法
      由自動付款設備取得他人之物罪起訴，惟於起訴事實欄內
      已有敘及，且該部分與起訴攜帶兇器竊盜及擄人勒贖部分
      具有牽連犯之之裁判上一罪關係，為起訴效力所及，本院
      亦得併予審理。
三、原審法院因認被告三人罪證明確，適用刑法第28條、第56條
    、第321條第1項第3、4款、第347條第1項、第3項、第5項後
    段、第339條之2第1項、第55條、第38條第1項第2款規定，
    審酌被告丙○○素行不佳，甫因強盜罪判刑確定，竟為逃避
    執行急需錢財而連續三次為擄人勒贖犯行，且其居於主導地
    位，從事擄人、看守人質、向家人勒贖等主要行為，被告壬○○、辛○○二人受被告丙○○利誘而參與行竊車牌、提款
    及看守人質等行為，其三人選定不特定之夜歸女子為下手對
    象，嚴重影響社會治安，造成被害人無法彌平之心理陰影，
    惡性重大，再參酌被告丙○○三次擄人勒贖其中一次未遂，
    一次取贖後釋放被害人，一次尚未取贖即為警查獲，被告壬○○、辛○○分別參與二次及一次擄人勒贖行為，被告壬○○曾表示要釋放二位被害人，且被害人乙○○、庚○○事後
    均表示被擄後被告並未凌虐其等身體，及被告三人坦承犯行
    ，態度尚佳等一切情狀，分別量處被告丙○○有期徒刑16年
    ，量處被告壬○○有期徒刑11年，量處被告辛○○有期徒刑
    7年6月；並以扣案之膠帶1捲、口罩1個、手套2副、束帶1包
    、藥丸14顆、錄音機1台及手機2支等物，係被告丙○○、壬○○、辛○○三人所有，且供犯本案所用或預備之物，業經
    被告三人供明在卷，均依刑法第38條第1項第2款規定宣告沒
    收。核其認事用法均無違誤，量刑亦屬妥適，應予維持。檢
    察官上訴意旨認原審法院對被告丙○○、辛○○部分量刑過
    輕，被告壬○○、辛○○上訴意旨均認原審法院量刑過重，
    而各指摘原判決不當，並無理由，均應予駁回。
據上論斷，應依刑事訴訟法第368條，判決如主文。
本案經檢察官己○○到庭執行職務。
中　　華　　民　　國　　94　　年　　12　　月　　8 　　日
              刑事第六庭  審判長法　官　劉　連　星
                                法　官　黃　永　祥
                                法　官　邱　顯　祥
上列正本證明與原本無異。
如不服本判決應於收受送達後十日內向本院提出上訴書狀，其未
敘述上訴之理由者並得於提起上訴後十日內向本院補提理由書（
均須按他造當事人之人數附繕本）。
                                書記官　陳　桂　芬
中　　華　　民　　國　　94　　年　　12　　月　　8 　　日
                                                      Ｉ
